臺灣臺北地方法院民事判決
111年度金字第58號
原      告  黃一中  



訴訟代理人  沈靖家律師
            樓至偉律師
被      告  張承澔

            方鈺云  
            李若妘  
上二人共同
訴訟代理人  倪映驊律師
被      告  李榮華  

            鍾承志  
            周佳慧  

訴訟代理人  馬在勤律師
複代理人    袁啟恩律師
被      告  夏世紘  
            林政偉  
訴訟代理人  鄭雅方律師
            傅宇均律師
            楊鎮宇律師
複代理人    王心妤  
被      告  翁郁森  

            黃義鈞  
訴訟代理人  蔡慧玲律師
            陳懿璿律師
            蔡佩蓉律師
被      告  蔡佳恩  


            廖泳寯  


訴訟代理人  成介之律師
複代理人    潘建儒律師
被      告  陳郁涵  
            高綵潔  

            曹偉禮  
            蔡衣縈  

上列原告因被告違反銀行法等案件，提起刑事附帶民事訴訟，請
求侵權行為損害賠償，經本院刑事庭裁定移送前來（109年度附
民字第109號），本院於民國111年10月28日言詞辯論終結，判決
如下：
    主  文
被告張承澔(原名:張振龍、張詠勝)、方鈺云、李若妘、李榮華
、鍾承志、周佳慧、夏世紘、林政偉、翁郁森、黃義鈞、蔡佳恩
、廖泳寯、陳郁涵、高綵潔、曹偉禮應連帶給付原告新臺幣玖拾
柒萬伍仟元，及各自如附表「利息起算日」欄所示之日起至清償
日止，按週年利率百分之五計算之利息。
原告其餘之訴駁回。
訴訟費用由被告張承澔(原名:張振龍、張詠勝)、方鈺云、李若
妘、李榮華、鍾承志、周佳慧、夏世紘、林政偉、翁郁森、黃義
鈞、蔡佳恩、廖泳寯、陳郁涵、高綵潔、曹偉禮連帶負擔。
本判決第一項於原告以新臺幣參拾貳萬伍仟元為被告張承澔(原
名:張振龍、張詠勝)、方鈺云、李若妘、李榮華、鍾承志、周佳
慧、夏世紘、林政偉、翁郁森、黃義鈞、蔡佳恩、廖泳寯、陳郁
涵、高綵潔、曹偉禮供擔保後，得假執行。但被告張承澔(原名:
張振龍、張詠勝)、方鈺云、李若妘、李榮華、鍾承志、周佳慧
、夏世紘、林政偉、翁郁森、黃義鈞、蔡佳恩、廖泳寯、陳郁涵
、高綵潔、曹偉禮如以新臺幣玖拾柒萬伍仟元為原告預供擔保，
得免為假執行。
原告其餘假執行之聲請駁回。　　
    事實及理由
壹、程序方面：
    被告鍾承志、夏世紘、蔡佳恩經合法通知，未於最後言詞辯
    論期日到場，核無民事訴訟法第386條所列各款情形，爰依
    原告之聲請，由其一造辯論而為判決。
貳、實體方面：
一、原告主張：第三人傅毓棻（為富南斯集團之成員）向原告招
    攬投資富南斯集團推出之投資方案，宣稱保證每月可固定獲
    利8％等語，致原告陷於錯誤，於民國107年5月10日匯款新臺
    幣（下同）97萬5,000元至富安尼教育有限公司帳戶（為富
    南斯集團旗下之公司），然富南斯集團並未依約給付獲利，
    原告方知受騙，因此受有投資款97萬5,000元之損失，經原
    告就此提起刑事告訴，案經臺灣臺北地方檢察署起訴，並經
    本院刑事庭以109年度金重訴字第1號、第110年度金訴字第4
    5號判決（下稱系爭刑事判決）在案。被告等人均為富南斯
    集團成員，被告張承澔(原名:張振龍、張詠勝)、方鈺云、
    李若妘、李榮華、鍾承志、周佳慧、夏世紘、林政偉、翁郁
    森、黃義鈞、蔡佳恩、廖泳寯為富南斯集團之領導或講師，
    常以投資人身分向不特定聽眾分享或宣傳自身經驗；被告陳
    郁涵張貼富南斯集團推出之投資方案廣告，並邀約不特定人
    參加說明會，對外均形成廣告效果，吸引不特定大眾投資，
    另被告高綵潔、曹偉禮、蔡衣縈協助被告方鈺云處理團隊事
    務、富南斯集團領取匯款帳號等事宜，助長、加速方鈺云實
    行不法構成要件行為，其等利用集團組織模式、分工合作，
    共同誘騙原告交付資金致原告受有金錢上損害，其等所為顯
    係共同以背於善良風俗之方法並違反保護他人之法律，不法
    侵害原告之權利，爰依民法第184條第1項後段、第184條第2
    項、第185條規定，請求被告連帶賠償損害等語。並聲明：㈠
    被告應連帶給付原告97萬5,000元，及自刑事附帶民事起訴
    狀起訴狀繕本送達翌日起至清償日止，按週年利率5％計算之
    利息。㈡願供擔保，請准宣告假執行。
二、被告則以：
  ㈠被告張承澔(原名:張振龍、張詠勝)：
　　富南斯集團在臺灣分成由新加坡人Gary於臺中地區發展之富
    安尼團隊（下稱臺中辦公室）及由新加坡人白偉宏在臺北地
    區發展之團隊（下稱臺北辦公室），原告係參加臺中辦公室
    之投資活動，伊不認識原告，伊對原告投資富南斯集團之過
    程並未受利益分配或分工參與，顯見原告投資損失與伊行為
    間無相當因果關係，原告請求伊負侵權行為賠償責任，並無
    理由。伊自己亦為投資被害人等語置辨。並聲明：原告之訴
    及假執行之聲請均駁回；如受不利判決，願供擔保請准宣告
    免為假執行。
  ㈡被告方鈺云、李若妘：原告屬富南斯集團臺中辦公室之客戶
    ，而原告所舉起訴書或系爭刑事判決內容所載各被告之犯罪
    事實均係富南斯集團臺北辦公室之投資活動，尚難憑此證明
    伊對原告有為詐騙或侵權行為等語置辨。並聲明：原告之訴
    及假執行之聲請均駁回；如受不利判決，願供擔保請准宣告
    免為假執行。 
  ㈢被告李榮華：原告屬富南斯集團臺中辦公室之客戶，與伊所
    屬富南斯集團臺北辦公室投資活動無涉，原告並非伊及其團
    隊招攬之會員，此參爭刑事判決「附表1-2李榮華吸金金額
    及獎金計算」所列會員編號並無原告可證，故原告投資損失
    與伊行為間無相當因果關係，原告請求伊負侵權行為賠償責
    任，即無理由。況伊已將犯罪所得全數繳回，無庸再另負損
    害賠償責任等語置辨。並聲明：原告之訴及假執行之聲請均
    駁回；如受不利判決，願供擔保請准宣告免為假執行。
  ㈣被告周佳慧：原告屬富南斯集團臺中辦公室之客戶，與伊所
    屬富南斯集團臺北辦公室投資活動無涉。伊僅係富南斯集團
    在臺灣創始人白偉宏之私人助理，伊不認識原告或傅毓棻，
    對原告亦無任何招攬或宣傳行為，原告投資損失與伊行為間
    無相當因果關係，原告請求伊負侵權行為賠償責任，並無理
    由等語置辨。並聲明：原告之訴及假執行之聲請均駁回；如
    受不利判決，願供擔保請准宣告免為假執行。
  ㈤被告林政偉：原告並非伊及其團隊招攬之會員，此參系爭刑
    事判決「附表2編號1054」就原告投資金額所歸屬之領導團
    對記載為「無」，伊不認識原告或傅毓棻，伊對原告投資富
    南斯集團之過程並未受利益分配或分工參與，顯見原告投資
    損失與伊行為間無相當因果關係，原告請求伊負侵權行為賠
    償責任，並無理由置辨。並聲明：原告之訴及假執行之聲請
    均駁回；如受不利判決，願供擔保請准宣告免為假執行。
  ㈥被告翁郁森：原告屬富南斯集團臺中辦公室之客戶，與伊所
    屬富南斯集團臺北辦公室投資活動無涉。伊不認識原告，伊
    對原告投資富南斯集團之過程並未受利益分配或分工參與，
    顯見原告投資損失與伊行為間無相當因果關係，原告請求伊
    負侵權行為賠償責任，並無理由。伊自己亦為投資被害人等
    語置辨。並聲明：原告之訴及假執行之聲請均駁回；如受不
    利判決，願供擔保請准宣告免為假執行。
  ㈦被告黃義鈞：原告屬富南斯集團臺中辦公室之客戶，與伊所
    屬富南斯集團臺北辦公室投資活動無涉。伊不認識原告，伊
    對原告投資富南斯集團之過程並未受利益分配或分工參與，
    顯見原告投資損失與伊行為間無相當因果關係，原告請求伊
    負侵權行為賠償責任，並無理由置辯。並聲明：原告之訴及
    假執行之聲請均駁回；如受不利判決，願供擔保請准宣告免
    為假執行。
  ㈧被告蔡佳恩：未於最後言詞辯論期日到場，據其先前到庭及
    所提出之書狀陳述略以:原告並非伊及其團隊招攬之會員，
    此參系爭刑事判決「附表1-2蔡佳恩吸金金額及獎金計算」
    所列會員編號並無原告可證，故原告投資損失與伊行為間無
    相當因果關係，原告請求伊負侵權行為賠償責任，即無理由
    等語置辨。並聲明：原告之訴及假執行之聲請均駁回；如受
    不利判決，願供擔保請准宣告免為假執行。
  ㈨被告廖泳寯：原告屬富南斯集團臺中辦公室之客戶，與伊所
    屬富南斯集團臺北辦公室投資活動無涉。原告並非伊及其團
    隊招攬之會員，此參系爭刑事判決「附表1-1廖泳寯吸金金
    額及獎金計算」所列會員編號並無原告可證，伊對原告無任
    何招攬或宣傳行為，故原告投資損失與伊行為間無相當因果
    關係，原告請求伊負侵權行為賠償責任，即無理由等語置辨
    。並聲明：原告之訴及假執行之聲請均駁回；如受不利判決
    ，願供擔保請准宣告免為假執行。
  ㈩被告陳郁涵：伊不認識原告，原告投資非伊介紹或招攬等語
    置辨。並聲明：原告之訴及假執行之聲請均駁回；如受不利
    判決，願供擔保請准宣告免為假執行。
  被告高綵潔：原告屬富南斯集團臺中辦公室之客戶，與伊所
    屬富南斯集團臺北辦公室投資活動無涉。伊對原告無任何招
    攬或宣傳行為，伊僅為共同被告方鈺云之助理，其工作內容
    僅是在協助被告方鈺云處理行政上事務，並未參與吸金行為
    ，且伊實際受領之不法所得僅為任職期間薪水22萬5,000元
    ，此為系爭刑事判決所認定，伊並於刑事案件第二審程序中
    ，將不法所得22萬5,000元全數繳回，伊無須另外負擔任何
    損害賠償責任等語置辨。並聲明：原告之訴及假執行之聲請
    均駁回；如受不利判決，願供擔保請准宣告免為假執行。
　被告曹偉禮：原告屬富南斯集團臺中辦公室之客戶，與伊所
    屬富南斯集團臺北辦公室投資活動無涉。伊對原告無任何招
    攬或宣傳行為，伊僅為共同被告方鈺云之助理，其工作內容
    僅是在協助被告方鈺云處理行政上事務，並未參與吸金行為
    ，伊不認識原告或傅毓棻，原告主張伊為共同侵權行為人，
    並無理由等語置辨。並聲明：原告之訴及假執行之聲請均駁
    回；如受不利判決，願供擔保請准宣告免為假執行。
  被告蔡衣縈：原告屬富南斯集團臺中辦公室之客戶，與伊所
    屬富南斯集團臺北辦公室投資活動無涉。伊對原告無任何招
    攬或宣傳行為，伊於107年6月成為共同被告方鈺云之助理，
    晚於原告投資時間，其工作內容僅是在協助被告方鈺云處理
    行政上事務，並未參與吸金行為，伊不認識原告或傅毓棻，
    原告自承係受傅毓芬招攬而投資，傅毓芬之上線為訴外人孫
    瑞琦，孫瑞琦之上線為訴外人張建鈞，均與伊或被告方鈺云
    無涉，原告所受投資損害與伊無因果關係，伊亦為投資被害
    人等語置辨。並聲明：原告之訴及假執行之聲請均駁回；如
    受不利判決，願供擔保請准宣告免為假執行。
  被告被告鍾承志、夏世紘未於言詞辯論期日到場，亦未提出
    書狀為聲明或陳述。
三、得心證之理由：
　　原告主張富南斯集團違法吸金，被告等人均為富南斯集團之
    成員，利用集團組織模式、分工合作，共同誘騙原告交付資
    金致原告受有金錢上損害，其等共同以背於善良風俗之方法
    並違反保護他人之法律，不法侵害原告之權利，爰依民法第
    184條第1項後段、第184條第2項、第185條規定，請求被告
    連帶賠償損害等情，為被告所否認，並以上揭情詞置辨，茲
    就兩造爭點分述如下：
  ㈠原告請求被告連帶負侵權行為損害賠償責任，是否於法有據
    ？
　⒈按因故意或過失，不法侵害他人之權利者，負損害賠償責任
    。故意以背於善良風俗之方法，加損害於他人者亦同。違反
    保護他人之法律，致生損害於他人者，負損害賠償責任。但
    能證明其行為無過失者，不在此限。數人共同不法侵害他人
    之權利者，連帶負損害賠償責任；不能知其中孰為加害人者
    ，亦同。造意人及幫助人，視為共同行為人，民法第184條
    第1項、第2項、第185條分別定有明文。次按民事上共同侵
    權行為與刑事上之共同正犯，其構成要件並不完全相同，數
    人因故意不法侵害他人之權利，苟各行為人之行為，均為其
    所生損害之共同原因，即所謂行為關連共同，亦足成立共同
    侵權行為（最高法院81年度台上字第91號民事判決意旨參照
    ）。又所謂共同侵權行為，係指數人共同不法對於同一之損
    害，與以條件或原因之行為。加害人於共同侵害權利之目的
    範圍內，各自分擔實行行為之一部，而互相利用他人之行為
    ，以達其目的者，仍不失為共同侵權行為人，而應對於全部
    所發生之結果，連帶負損害賠償責任（最高法院78年度台上
    字第2479號裁判要旨參照）。又依銀行法第1條規定：「為
    健全銀行業務經營，保障存款人權益，適應產業發展，並使
    銀行信用配合國家金融政策，特制定本法。」等語，可知銀
    行法立法目的之一，係在保障存款人之權益，免受不法之侵
    害，並對違反銀行法各相關規定之人給予處罰。是銀行法自
    屬民法第184條第2項規定中所稱之保護他人之法律。
　⒉原告主張之上揭事實，經系爭刑事判決認定被告張承澔、方
    鈺云、李若妘、李榮華、鍾承志、周佳慧、夏世紘、林政偉
    、翁郁森、黃義鈞、蔡佳恩、廖泳寯、陳郁涵與法人之行為
    負責人共同犯銀行法第125條第3項、第1項後段之非法經營
    收受存款業務罪；被告高綵潔、曹偉禮、蔡衣縈幫助法人之
    行為負責人犯銀行法第125條第3項、第1項後段之非法經營
    收受存款業務罪，有系爭刑事判決附卷可稽。是被告等人共
    同違反保護他人之法律，致他人受損害，應連帶負侵權行為
    損害賠償責任乙情，應堪認定。
　⒊被告等人雖均以不認識原告，原告屬富南斯集團臺中辦公室
    之客戶，與伊等所屬富南斯集團臺北辦公室投資活動無涉，
    伊等對原告無任何招攬或宣傳行為，原告所受損害與伊等行
    為間無因果關係等語為抗辯。惟查，系爭刑事判決認定各被
    告於富南斯集團擔任之角色、領導或下線關係、行為及參與
    期間與犯意聯絡範圍詳如下述（見系爭刑事判決第14至27頁
    ），參以被告方鈺云、李若妘、李榮華、周佳慧、林政偉、
    翁郁森、黃義鈞、蔡佳恩、廖泳寯、陳郁涵、高綵潔、曹偉
    禮、蔡衣縈對於系爭刑事判決卷證資料並不爭執；被告張承
    澔僅泛言爭執然未提出證據反駁；被告鍾承志、夏世紘
　　已於相當時期受合法通知，而於言詞辯論期日不到場，亦未
    提出書狀爭執，依民事訴訟法第280條第3項準用第1項之規
    定，視同自認等情，堪認系爭刑事判決認定各被告於富南斯
    集團擔任之角色、行為及參與期間與犯意聯絡範圍，均屬真
    實。查：
　⑴張承澔經夏世紘介紹認識白偉宏後，受白偉宏招募成為富南
    斯集團說明會、「新人培訓課程」、「講師培訓課程」及TBC
    會員培訓活動之主要講師團隊，除以自己為Financial.org.
    投資人之身分上臺分享外，並長時間、頻繁且固定擔任富南
    斯集團舉辦之說明會、課程、培訓活動之主力講師團隊，於10
    6年3月22日起至108年12月19日止為富南斯集團招募不特定
    人加入投資方案而吸收資金。
　⑵方鈺云經鍾承志介紹而認識白偉宏，受白偉宏招募成為富南
    斯集團說明會、「新人培訓課程」、「講師培訓課程」及TBC
    會員培訓活動之主要講師團隊，除以自己亦為Financial.or
    g.投資人之身分上臺分享外，並長時間、頻繁且固定擔任富
    南斯集團舉辦之說明會、課程、培訓活動之主力講師團隊，於
    106年6月28日起至108年5月28日止富南斯集團招募不特定人
    加入投資方案而吸收資金。
　⑶李若妘經鍾承志介紹後知悉富南斯集團後，受白偉宏及方鈺
    云招募成為富南斯集團說明會、「新人培訓課程」、「講師
    培訓課程」及TBC會員培訓活動之主要講師團隊，除以自己
    亦為Financial.org.投資人之身分上臺分享外，並長時間、
    頻繁且固定擔任富南斯集團舉辦之說明會、課程、培訓活動
    之主力講師團隊，於106年11月10日起至107年6月25日止為富
    南斯集團招募不特定人加入投資方案而吸收資金。
　⑷李榮華經廖泳寯招攬後，受白偉宏招攬成為富南斯集團之大
    領導，以自己為Financial.org.投資人之身分上臺分享，長
    時間、頻繁且固定擔任富南斯集團舉辦之說明會、課程、培
    訓活動之主力講師團隊，於106年3月28日起至107年12月17日
    止為富南斯集團招募不特定人加入投資方案而吸收資金。
　⑸鍾承志經夏世紘介紹後，受白偉宏招募成為富南斯集團說明會
    、「新人培訓課程」、「講師培訓課程」及TBC會員培訓活
    動之主要講師團隊，除以自己亦為Financial.org.投資人之
    身分上臺分享外，並長時間、頻繁且固定擔任富南斯集團舉
    辦之說明會、課程、培訓活動之主力講師團隊，亦以收費方式
    為富南斯集團培訓新人講師，指派新人講師前往全省各地之說
    明會擔任講師，於106年9月7日起至107年12月14日止，為富
    南斯集團招募不特定人加入投資方案而吸收資金。
　⑹周佳慧過去曾在新加坡工作而與白偉宏熟識，於106年3月間
    受僱於白偉宏擔任私人助理，成為富南斯集團說明會、「新
    人培訓課程」、「講師培訓課程」及TBC會員培訓活動之主
    要講師團隊，除以自己為Financial.org.投資人之身分上臺
    分享外，並長時間、頻繁且固定擔任富南斯集團舉辦之說明
    會、課程、培訓活動之主力講師團隊，亦以收費方式為富南
    斯集團培訓新人講師，並指派新人講師前往全省各地之說明會
    擔任講師，以此方式於106年5月26日起至107年9月5日止為
    富南斯集團招攬不特定多數人加入投資方案而吸收資金，且受
    白偉宏指示協助服務夏世紘團隊之會員。
　⑺夏世紘受白偉宏招攬成為富南斯集團之大領導，於105年底出
    借所經營之醫美事業辦公室召開小型說明會招攬投資人加入
    ，成立夏爸團隊，以鑫紘公司作為向投資人說明富南斯集團
    投資方案之場所，遊說投資人加入，且鼓勵下線再招攬親朋
    好友前往鑫紘公司聽夏世紘之說明，夏世紘亦遊說並搭載投
    資人前往聽取富南斯集團之說明會。白偉宏另特別安排私人
    助理周佳慧服務夏世紘團隊之會員，提供夏世紘團隊成員相
    關服務，於106年5月26日起至107年9月5日止為富南斯集團
    招攬不特定多數人加入投資方案而吸收資金。
　⑻林政偉經李若妘介紹後，受李若妘招募成為富南斯集團說明會
    及TBC會員培訓活動之講師團隊，並接受李若妘之指揮製作、
    修改說明會上講師講授使用之簡報檔，向臺下不特定多數人講
    授內容包含Financial.org.網頁後台、投資方案內容、後台
    操作方式、提領獎金制度等等，並於說明會簡報檔上留下個人通
    訊軟體的QR CODE，提供說明會後投資人有疑問之詢問管道，
    並以成立通訊軟體群組之方式，於通訊軟體群組中傳送「靜
    態16％vs動態無限大，靠的是不斷分享，用機率成就機會」，
    培訓下線成員對外招攬更多人加入投資，以此方式發展林政偉
    （Sam）團隊，於106年7月1日起至107年11月26日止為富南
    斯集團招攬不特定多數人加入投資方案而吸收資金。
　⑼翁郁森經方鈺云介紹後，受方鈺云招募成為富南斯集團上開
    「說明會」、「新人培訓課程」、「講師培訓課程」及TBC會
    員培訓活動之講師團隊，並經鍾承志指派前往富南斯集團於
    高雄、臺中等地舉辦之說明會擔任講師，向臺下不特定多數人
    講授Financial.org.網頁後台、投資方案內容、獎金制度等等
    ，並以自辦翁郁森團隊小型說明會、成立通訊軟體群組「Foin
    領導人群」之方式，培訓下線成員對外招攬更多人加入投資，
    以此方式發展翁郁森（Benson）團隊，於106年9月21日起至
    108年11月1日止為富南斯集團招攬不特定多數人加入投資方案
    而吸收資金。
　⑽黃義鈞經方鈺云介紹後，受方鈺云招募成為富南斯集團頒發
    之品牌大使，並鎖定其熟悉之桃園市八德區一帶發展，固定
    於每週四於桃園市八德區介壽路上之7-11統一超商用餐區包
    場召開小型說明會，另承租桃園市○○區○○○00號之場所作為黃
    義鈞（Morris）團隊小型說明會集會場所，親自講授Financi
    al.org.公司、網頁後台、投資方案內容、獎金制度等等，遊說
    不特定多數人加入富南斯集團推出之投資，並以先挪用其他用
    途之資金先行套利、半年回本、1年翻倍等話術遊說投資人加入，
    復於其成立之通訊軟體群組「幸福來了」內公布黃義鈞（Morri
    s）團隊自辦業績競賽獎勵制度之方式，並以「獎金是公司發的
    ，不是你朋友發的」、「利用佣金制度讓自己快速獲利也讓你的
    朋友快速獲利」等話術鼓吹下線成員對外招攬更多人加入投資
    ，以此方式發展黃義鈞（Morris）團隊，於106年8月2日起
    至107年11月29日止為富南斯集團招攬不特定多數人加入投資
    方案而吸收資金。
　⑾蔡佳恩為張承澔之下線，經張承澔招募加入富南斯集團，又
    因富南斯集團舉辦之說明會上認識白偉宏而逐漸熟識，受白偉
    宏招攬成立蔡佳恩團隊，以自己於臺中經營之服飾店兼咖啡
    廳場所召開小型說明會，自任講師，講授Financial.org.公
    司、網頁後台、投資方案內容、獎金制度等等，並成立FOIN大
    群及「臺中群組」等通訊軟體群組，將有興趣之潛在投資人
    加入群組，於群組內公布富南斯集團說明會之訊息，廣邀有
    興趣之投資人前往富安尼公司位於臺中鼎盛大樓之辦公室聽
    取說明會，於說明會當日在現場招呼投資人並接受詢問。另因
    臺中地區早期會員係由白偉宏及新加坡籍真實姓名年籍不詳綽
    號「Gary」之人招攬，故白偉宏委託蔡佳恩擔任臺中地區事
    務機要秘書，協助處理臺中地區會員之事務，並指示富南斯
    集團內行政人員若臺中地區會員有問題即轉予蔡佳恩處理。蔡
    佳恩於106年7月31日起至107年7月5日止為富南斯集團招募
    不特定人加入投資方案而吸收資金。
  ⑿廖泳寯受白偉宏招攬成為富南斯集團大領導，以自己為Finan
    cial.org.投資人之身分上臺分享，長時間、頻繁且固定擔
    任富南斯集團舉辦之說明會、課程、培訓活動之主力講師團隊
    ，於106年6月28日起至107年8月27日止為富南斯集團招募不
    特定人加入投資方案而吸收資金。
  ⒀陳郁涵經廖泳寯招攬成為下線後，由廖泳寯手寫獎金制度向
    陳郁涵說明富南斯集團提供之獎金制度，並向富南斯集團索
    取公司簡章交陳郁涵招攬使用，陳郁涵則於臉書與投資議題
    相關之社團内張貼與富南斯集團推出之投資方案相關之廣告
    文字，向不特定多數網友宣傳富南斯集團推出之投資方案，
    待臉書上素不相識之網友於貼文下方或透過私訊方式表示有
    興趣時，陳郁涵即以約見面、安排報名說明會等方式帶網友
    前往聽取富南斯集團舉辦之說明會，待講師說明會結束後，
    陳郁涵再將自己介紹前往之人帶開進行小組談話，廖泳寯亦
    會以陳郁涵之領導身分在場協助回答投資人提問，於106年1
    2月7日起至108年12月2日止為富南斯集團招募不特定人加入
    投資方案而吸收資金。
  ⒁高綵潔原為李若妘於愛力思營養食品直銷事業之同行，經方鈺云
    、李若妘之招募加入富南斯集團投資方案，於107年3月至同年12
    月為止，以月薪3萬元至4萬5,000元不等之代價擔任方鈺云業
    務助理，協助處理方鈺云團隊事務，業務內容包含室內課程名
    單彙整、報名、製作簽到表、說明會開場主持，以此方式幫
    助富南斯集團吸收資金。
  ⒂曹偉禮為高綵潔之配偶，經方鈺云、李若妘之招募加入富南斯集
    團投資方案，於107年5月至同年12月為止，以月薪4萬5,000元
    不等之代價擔任方鈺云之業務助理，協助處理方鈺云團隊事務
    ，業務內容包含室內課程現場點名、倒茶水、排座位、操作
    電腦，富南斯集團所舉辦之TBC會員培訓課程與旅行社聯絡（委
    託旅行社代辦租飯店、遊覽車、訂餐點等）、收取會員參加TBC活
    動繳納之保證金，以此方式幫助富南斯集團吸收資金。
  ⒃蔡衣縈為高綵潔之同學，經方鈺云、李若妘之招募加入富南斯
    集團之投資方案，於107年6月至同年11月為止，以月薪4萬5,0
    00元不等之代價擔任方鈺云之帳務助理，協助處理方鈺云團隊
    事務，前階段業務內容係室內課程名單彙整，然因富南斯集
    團自107年6月開始改以人頭帳戶吸收資金，每筆投資款匯入均
    需由各團隊領導透過telegram通訊軟體向富南斯集團內真實
    姓名年籍不詳，帳號為EO1、EO2及EO3之人領取匯款帳號，方鈺
    云因而將蔡衣縈拉入前開telegram群組內，並指示蔡衣縈處理
    方鈺云團隊向富南斯集團領取匯款帳號之事宜，其索取匯款帳
    號之方式如下：方鈺云團隊下有新會員加入時，會填寫「Ba
    nkrequest、日期、Taiwan、金額、所屬領導團隊」等資訊，
    經蔡衣縈轉傳至索取匯款帳號之專用telegram群組內，經公
    司真實姓名年籍不詳之人以email提供每一筆匯款需求之指定
    匯款帳號後予方鈺云，副本寄給蔡衣縈，蔡衣縈再將指定之
    匯款帳號轉傳予方鈺云團隊之下層領導（如：林政偉、翁郁森
    ）或下層領導之助理（如黃義鈞之助理Iris)，以此方式幫助富
    南斯集團吸收資金。
  ⒋依系爭刑事判決認定，富南斯集團向不特定之投資人非法吸
    金之犯罪型態，係需由多人縝密分工方能完成之集團性犯罪
    ，故該集團成員彼此間雖因分工不同而未必均認識或確知彼
    此參與分工細節，然被告張承澔、方鈺云、李若妘、李榮華
    、鍾承志、周佳慧、夏世紘、林政偉、翁郁森、黃義鈞、蔡
    佳恩、廖泳寯、陳郁涵分別受白偉宏或本件同案被告招募加
    入富南斯集團，分別擔任領導、品牌大使等並兼任富南斯集
    團「說明會」、「新人培訓課程」、「講師培訓課程」及TBC
    會員培訓活動之講師團隊，為富南斯集團之重要核心人物，
    長時間頻繁替富南斯集團宣傳、推廣投資方案並招攬不特定
    人加入投資方案而吸收資金；另被告高綵潔、曹偉禮受方鈺
    云招募，協助處理方鈺云團隊事務，助長、加速方鈺云替富
    南斯集團招攬不特定人加入投資方案而吸收資金，均屬對富
    南斯集團非法吸收資金之全部犯罪計劃提供助力，且不限於
    特定地區，上開被告相互利用其一部行為，各自分擔向多數
    人或不特定之人收受款項或吸收資金，以共同達成不法所有
    之犯罪目的，且各被告對於所參與分工行為、招攬投資方式
    及參與者眾多等情，應有預見非由其親自招攬者亦有因此受
    害之可能，而原告受同為富南斯集團成員傅毓棻招攬而投資
    ，因而受有損害，對於原告因此受損害結果之發生，上開被
    告可預見其發生而有行為關連性，且與原告所受損害間有相
    當因果關係，應成立共同侵權行為，並對原告所受全部損害
    負賠償責任。從而，被告上開所辯，並非可採，依前開說明
    ，原告依民法侵權行為之法律關係，請求被告張承澔、方鈺
    云、李榮華、鍾承志、周佳慧、夏世紘、李若妘、林政偉、
    翁郁森、黃義鈞、蔡佳恩、廖泳寯、陳郁涵、高綵潔、曹偉
    禮負連帶賠償責任，即屬有據。
　⒌至被告蔡衣縈部分，其雖亦遭系爭刑事判決認定幫助法人之
    行為負責人犯銀行法第125條第3項、第1項後段之非法經營
    收受存款業務罪，然其參與富南斯集團非法吸收資金犯罪計
    畫之期間為107年6月至同年11月為止，晚於原告107年5月10日
    投資期間，難認被告蔡衣縈對原告受損害結果有提供助力或
    參與，被告蔡衣縈辯稱原告所受投資損害與伊無因果關係等
    語，即屬可採。是原告主張被告蔡衣縈應與其他被告負連帶
    賠償責任，則屬無據。
　㈡原告得請求之損害賠償金額為何：　　　
　⒈原告主張有匯款投資款97萬5,000元至富南斯集團旗下公司富
    安尼教育有限公司，因而受有上開金額損害等情，業據原告
    提出匯款紀錄為證，並有原告投資3萬美金之投資憑證截圖
    附卷為憑（見附民卷第17、19頁），以原告投資當時新臺幣
    對美元匯率換算，兩者金額相符，且被告到庭亦未爭執上開
    文書之形式真正，自堪信原告此部分主張為真實。從而，原
    告請求被告張承澔、方鈺云、李若妘、李榮華、鍾承志、周
    佳慧、夏世紘、林政偉、翁郁森、黃義鈞、蔡佳恩、廖泳寯
    、陳郁涵、高綵潔、曹偉禮應連帶賠償其損害97萬5000元，
    即屬有據。
　⒉至被告李榮華、高綵潔雖辯稱其等已將系爭刑事判決認定應
    沒收之犯罪所得或不法所得全數繳回，其等毋庸再負損害賠
    償責任云云，惟此與被告應負之民事損害賠償責任無關，原
    告所受之損害並不因刑事沒收制度而受到填補，自無扣抵或
    減除之情形，被告李榮華、高綵潔仍應對原告負有賠償97萬
    5000元之責任。　　　　
  ⒊末按給付無確定期限者，債務人於債權人得請求給付時，經
    其催告而未為給付，自受催告時起，負遲延責任。其經債權
    人起訴而送達訴狀，或依督促程序送達支付命令，或為其他
    相類之行為者，與催告有同一之效力；遲延之債務，以支付
    金錢為標的者，債權人得請求依法定利率計算之遲延利息；
    應付利息之債務，其利率未經約定，亦無法律可據者，週年
    利率為5％，民法第229條第2項、第233條第1項前段及第203
    條分別定有明文。查本件原告對被告張承澔、方鈺云、李若
    妘、李榮華、鍾承志、周佳慧、夏世紘、林政偉、翁郁森、
    黃義鈞、蔡佳恩、廖泳寯、陳郁涵、高綵潔、曹偉禮等人之
    侵權行為債權，核屬無確定期限之金錢給付，揆諸前揭規定
    ，原告請求各該被告給付自起訴狀繕本送達翌日即各自如附
    表「利息起算日」欄所示之日起至清償日止，按年息5％計算
    之利息，亦核屬有據，應予准許。
四、綜上所述，原告依民法第184條第2項、第185條規定，請求
    被告張承澔、方鈺云、李若妘、李榮華、鍾承志、周佳慧、
    夏世紘、林政偉、翁郁森、黃義鈞、蔡佳恩、廖泳寯、陳郁
    涵、高綵潔、曹偉禮連帶給付原告97萬5,000元，及各自如
    附表「利息起算日」欄所示之日起至清償日止，按週年利率
    5％計算之利息，為有理由，應予准許。逾此部分之請求，則
    無理由，應予駁回。又原告陳明願供擔保，請准宣告假執行
    ，經核其勝訴部分，合於法律規定，爰酌定擔保金額准許之
    ；併依民事訴訟法第392條第2項規定，酌定相當擔保金額宣
    告被告預供擔保後，得免為假執行。至原告敗訴部分，其假
    執行之聲請已失所附麗，應予駁回。
五、因本案事證已臻明確，兩造其餘主張、陳述及所提之證據暨
    攻擊防禦方法，經本院審酌後，認與本案判斷結果無影響，
    均毋庸再予一一審酌，附此敘明。
六、據上論結，本件原告之訴為一部有理由，一部無理由，依民
    事訴訟法第385條第1項前段、第79條、第85條第2項、第390
    條第2項、第392條第2項，判決如主文。　　
中　　華　　民　　國　　111 　年　　11　　月　　18　　日
                  民事第一庭    法　官　熊志強
以上正本係照原本作成。
如對本判決上訴，須於判決送達後20日內向本院提出上訴狀。如
委任律師提起上訴者，應一併繳納上訴審裁判費。
中　　華　　民　　國　　111 　年　　11　　月　　18　　日
                                書記官　蔡斐雯
　　　　　　　　　　　　　　　　
附表：                             
編號 姓名 利息起算日（民國） 1 張承澔 109年3月21日（見附民卷第23頁） 2 方鈺云 109年3月6日（見附民卷第25頁） 3 李若妘 109年3月6日（見附民卷第35頁） 4 李榮華 109年3月6日（見附民卷第27頁） 5 鍾承志 109年3月6日（見附民卷第29頁） 6 周佳慧 109年3月6日（見附民卷第31頁） 7 夏世紘 109年3月6日（見附民卷第33頁） 8 林政偉 109年3月10日（見附民卷第37頁） 9 翁郁森 109年3月6日（見附民卷第39頁） 10 黃義鈞 109年3月6日（見附民卷第41頁） 11 蔡佳恩 109年3月11日（見附民卷第43頁） 12 廖泳寯 109年3月6日（見附民卷第45頁） 13 陳郁涵 109年3月6日（見附民卷第47頁） 14 高綵潔 109年3月6日（見附民卷第49頁） 15 曹偉禮 109年3月6日（見附民卷第51頁）